臺灣桃園地方法院民事判決　　　　　　　　　　　　九十二年度訴字第一五九九號
　　原　　　告　　乙○○
　　訴訟代理人　　簡長順律師
　　複　代理人　　藍松橋律師
　　　　　　　　　江松鶴律師
　　被　　　告　　辛○○
　　　　　　　　　丙○○
　　　　　　　　　庚○○
　　　　　　　　　戊○○
　　　　　　　　　癸○○○
　　　　　　　　　　　　　　　.
　　　　　　　　　甲○○○
　　兼　右六人
　　訴訟代理人　　壬○○
　　　　　　　　　　　　　　　.
　　　　　　　　　丁○○
　　　　　　　　　己○○
　　　　　　　　　　　　　　　.
右當事人間請求土地所有權移轉登記事件，經本院於民國九十三年九月十日言詞辯論
終結，判決如左：
    主      文
被告應將坐落桃園縣蘆竹鄉○○段二０七之三七地號、地目原、面積三百一十平方公
尺之土地辦理繼承登記後，移轉登記土地所有權全部予原告。
訴訟費用由被告負擔。
    事      實
壹、原告方面：
一、聲明：如主文所示。
二、陳述：
  (一)查被告之被繼承人郭金風於民國（下同）七十七年十月十七日，將其所有坐落桃
    園縣蘆竹鄉○○段二０七之三七地號、面積三百一十平方公尺之土地所有權全部
    （以下簡稱系爭土地）出賣予訴外人郭先精，郭先精於締約當時已將買賣價金新
    台幣（下同）三十萬零一百六十元全部繳清，嗣郭金風於七十八年九月二十八日
    死亡，而被告等九人為郭金風之繼承人，就系爭土地迄今仍未辦理繼承登記，亦
    未將土地所有權移轉登記予買受人。
  (二)又訴外人郭先精已於八十六年三月二十五日將因系爭買賣契約所取得請求被告移
    轉土地所有權登記之權利讓渡予原告，原告業以九十二年十二月三十一日遞交鈞
    院之準備書狀寄達被告以為債權讓與之通知。爰依繼承、債權讓與及民法第三百
    四十八條第一項規定，請求如聲明。
三、對被告抗辯之陳述：訴外人郭先精於系爭土地買賣契約訂立後，已於七十七年十
    一月二十三日向桃園縣政府稅捐稽徵處就系爭土地移轉申報現值，並經核發土地
    增值稅繳納通知書，嗣因未繳納土地增值稅致遭註銷，而申報土地增值稅，需使
    用出賣人之印鑑章，查申報書上使用「郭金風」印文與系爭不動產買賣契約書上
    「郭金風」之印文屬同一款式，由此可證系爭買賣契約真正。
四、證據：提出不動產買賣契約書、繼承系統表、土地登記謄本、讓渡書、土地現值
    申報書各一份（以上均影本）為證。
貳、被告辛○○、丙○○、庚○○、戊○○、癸○○○、甲○○○、壬○○、丁○○
    方面：
一、聲明：駁回原告之訴。
二、陳述：
  (一)系爭土地之買賣契約書，除無郭金風親自簽名外，簽訂時亦無任何第三人或土地
    代書見證，被告除對於原告所提出的不動產買賣契約是否真實存疑外，雖買賣契
    約書載明買賣價款係以現金當場交付，惟並無任何人可提出證明，也與訴外人郭
    先精到庭證述內容不符，又依該契約書第八條規定，簽訂本契約時，賣方應提出
    印鑑證明或其他證件交給買方，會同辦理過戶登記手續，但為何桃園縣政府稅捐
    稽徵處核定本件土地增值稅後，訴外人郭先精未繳納，而負責辦理之代書亦不催
    促出賣人郭金風繳納，迄今方來訴請移轉，足證原告係無法取得出賣人郭金風之
    印鑑證明而無法辦理所有權移轉登記。
  (二)另應查明兩造當時向桃園縣政府稅捐稽徵處申報土地增值稅時之稅單與檢附貼有
    印花之公定土地買賣所有權移轉契約書上，是否與台北市大同區戶政事務所所留
    存郭金風之印鑑證明章為同一款式，倘貼有印花之公定契約書上印鑑章與台北市
    大同區戶政事務所留存郭金風之印鑑章不同，系爭不動產買賣契約書上印鑑章可
    能係他人變造或偽造，且被告己○○因於郭金風生前與郭金風同住，亦可以取得
    郭金風之印鑑章，其子郭政鑫於八十二、三年間且因盜用郭金風之印章，將郭金
    風名下四筆土地以不法方法移轉於自己，經台灣高等法院以八十三年度上訴字第
    四五四五號刑事判決偽造文書罪成立，並諭知緩刑五年。
  (三)原告雖稱系爭土地買賣實際出資者係原告本人，因訴外人郭先精與被告之被繼承
    人郭金風熟識，故由郭先精出面與郭金風簽訂不動產買賣契約，嗣並由郭先精將
    系爭買賣契約權利讓與原告云云，惟原告主張讓渡事實無人可以證明，訴外人郭
    先精雖來院證稱其曾見過被告之被繼承人郭金風，是郭金風之大媳婦陪同他來，
    伊也去過郭金風中山北路住所云云，但郭金風向與次子己○○同住，非與長子郭
    重仁同住，且郭金風從未住在中山北路，則證人證詞即屬有疑，另原告與郭先精
    關於系爭買賣契約出資情節陳述不一，究竟何人購買系爭土地、其間是否涉及親
    屬間贈與行為？亦請鈞院一併查明。
三、證據：提出台灣高等法院八十三年度上訴字第四五四五號刑事判決、土地買賣所
    有權移轉契約書樣本、土地增值稅單樣本各一份（以上均為影本）為證。
參、被告己○○方面：
    被告未於言詞辯論期日到場，亦未提出準備書狀作何聲明或陳述。
肆、本院依原告聲請向桃園縣政府稅捐稽徵處函調系爭土地買賣移轉現值申報書及向
    台北市大同區戶政事務所調閱郭金風於七十七年間之印鑑證明。
    理    由
一、本件被告己○○未於言詞辯論期日到場，核無民事訴訟法第三百八十六條各款所
    列情形，爰依原告之聲請，由其一造辯論而為判決。
二、按當事人主張有利於己之事實，就其事實有舉證之責任，民事訴訟法第二百七十
    七條前段定有明文。又事實有常態與變態之分，其主張常態事實者無庸負舉證責
    任，反之，主張變態事實者，則須就其所主張之事實負舉證責任。而印章由本人
    或有權使用之人蓋用為常態，由無權使用之人蓋用為變態，主張該變態事實之當
    事人，應負舉證責任。本件原告主張被告之被繼承人郭金風前於七十七年十月十
    七日，將其所有坐落桃園縣蘆竹鄉○○段二０七之三七地號、面積三百一十平方
    公尺之土地所有權全部出賣予訴外人郭先精等情，業據原告提出不動產買賣契約
    書一份為證，並聲請本院向桃園縣政府稅捐稽徵處調閱系爭土地買賣移轉現值申
    報書及向台北市大同區戶政事務所調閱郭金風於七十七年間之印鑑證明以為佐證
    ，經核原告提出不動產買賣契約書上郭金風印鑑印文，與系爭土地買賣移轉現值
    申報書及郭金風於七十七年間留存印鑑證明之印鑑印文，以肉眼辨識均相符，被
    告且不爭執印文相符一節（見本院九十三年八月六日言詞辯論筆錄），僅辯稱有
    可能為被告己○○或其子郭政鑫盜蓋郭金風印文云云，並提出台灣高等法院八十
    三年度上訴字第四五四五號刑事判決一份為證，惟觀之該刑事判決內容記載，固
    謂訴外人郭政鑫有盜用郭金風印章，偽造土地買賣所有權移轉契約書，將坐落桃
    園縣蘆竹鄉○○段二０三之二、二０三之七、二０七之一六及二一三之五等四筆
    土地出售予郭政鑫，而涉犯偽造文書罪，因之判處郭政鑫有期徒刑三月，緩刑五
    年確定，然系爭土地並非該刑事判決認定遭郭政鑫盜蓋印文出售之四筆土地之一
    ，被告且未提出其他證據證明系爭土地買賣契約書上印鑑印文係遭被告己○○或
    訴外人郭政鑫盜蓋等情，則被告空言抗辯系爭買賣契約書上印文係遭盜蓋而否認
    系爭不動產買賣契約書之真正，即無足採。
三、次按原告對於自己主張之事實已盡證明之責後，被告對其主張，如抗辯其不實並
    提出反對之主張者，則被告對其反對之主張，亦應負證明之責，此為舉證責任分
    擔之原則。最高法院十八年上字第二八五五號判例可資參照。而於買賣契約情形
    ，買受人主張其已交付買賣價金者，固應由買受人就交付價金之事實負證明之責
    ，然如買賣契約中已寫明買賣價金當日親收足訖無訛者，要應解為買受人就其價
    金之支付已盡證明之責，如出賣人抗辯不實，自應由出賣人證明買受人並未交付
    該等價金。查原告提出系爭土地不動產買賣契約書第五條業已載明：「本契約成
    立日甲方（即郭先精）將價款全數以現金新台幣三十萬零一百六十元整交付乙方
    （即郭金風）收訖，不另立借據」等語，有該不動產買賣契約書在卷可按，足見
    系爭土地買賣價金已經買受人郭先精於簽訂系爭買賣契約當時，將之全部繳清予
    買受人郭金風收受。被告雖以訴外人郭先精證稱係開票交付價款，與買賣契約書
    記載現金交付情節不符，及郭先精與乙○○就系爭買賣契約出資情節陳述不一，
    抗辯原告實際並未繳付買賣價金云云，惟人之記憶本隨時間流逝或對某件事情之
    注意程度不同致印象有所不同，無法強求每位當事人就十餘年前發生之事實仍有
    完全無誤之記憶，而訴外人郭先精就系爭土地買賣契約何以以其名義締結、究由
    何人出資等情證述情節雖與原告本人陳述有異，然對照郭先精與原告本人陳述，
    渠等兄弟之間於系爭土地實際究何人出資購買似有爭執，僅因郭先精嗣後經濟窘
    困，方不得已將其於系爭買賣契約之土地所有權移轉登記請求權讓與原告，系爭
    不動產買賣契約書既經認定為真正，已如前述，雖證人郭先精就出資方式與原告
    本人就系爭買賣契約出資情節陳述不一，尚不足據此推翻系爭土地買賣價金已經
    買受人於簽訂系爭買賣契約之時全部繳清予出賣人收受之事實認定。此外，被告
    又無法提出其他證據證明系爭不動產買賣契約書上第五條約定內容不實，或渠等
    之被繼承人郭金風確未曾收到買賣價金等情，渠等抗辯未收受買賣價金云云，即
    無足信。
四、又按債權債務之主體，應以締結契約之當事人為準，不問其實際情形如何，應由
    締約之當事人行使契約上之權利，負擔其義務。查系爭土地係以訴外人郭先精名
    義購買，有不動產買賣契約書可證，無論實際價金由何人提供，亦係出資者與名
    義買受人間私法關係，核與出賣人依系爭不動產買賣契約應負契約義務無涉。而
    債權人除依債權之性質或依當事人之特約，不得讓與者或有債權禁止扣押情形外
    ，得將債權讓與於第三人，且債權之讓與，經讓與人或受讓人通知債務人，對於
    債務人即生效力。民法第二百九十四條第一項、第二百九十七條第一項規定可資
    參照。本件系爭土地買賣契約買受人固記載為郭先精，然郭先精已於八十六年三
    月二十五日將系爭買賣契約之不動產所有權移轉登記請求權讓與原告，有原告提
    出讓渡書一紙在卷可按，並經證人郭先精證述明確，原告並以九十二年十二月三
    十一日遞交本院之準備書狀寄達被告以為債權讓與之通知，則郭先精與原告間關
    於系爭不動產買賣契約之不動產所有權移轉登記請求權讓與自已對被告等生效，
    故原告主張其因此取得請求被告等將系爭土地所有權全部移轉登記與伊之請求權
    ，即屬有據。再查債權人遲未向債務人行使契約權利之原因不一而足，或係當時
    之標的物價值甚菲，或係兩造認識之情誼，是雖訴外人郭先精自七十七年十月十
    七日與被告之被繼承人郭金風締結土地買賣契約後，原告自八十六年三月二十五
    日受讓系爭不動產買賣契約權利後，未即向被告起訴請求移轉系爭土地所有權，
    然被告既未能證明系爭不動產買賣契約有何偽造或不實之處，尚不能僅以訴外人
    郭先精或原告未行使權利之事實，即認為原告或郭先精非系爭土地真正買受人，
    是被告上揭所辯，尚無足信。
五、末按因繼承、強制執行、公用徵收或法院之判決，於登記前已取得不動產物權者
    ，非經登記，不得處分其物權。民法第七百五十九條定有明文。故不動產之所有
    人已死亡者，於其繼承人未為繼承登記前，不得處分該死亡所有人於系爭不動產
    之所有權，於此情形，債權人於請求移轉土地所有權之同時，應合併請求該等繼
    承人辦理繼承登記。而被告之被繼承人郭金風與訴外人郭先精間，就系爭土地之
    不動產買賣契約既為真正，依該契約書所載，買受人於締約當時且已將買賣價金
    付清，被告又未能就渠等質疑系爭不動產買賣契約係遭偽造、郭金風未曾收受土
    地買賣價金等節舉證以實其說，從而，原告依據其受讓自訴外人郭先精對於被告
    之不動產所有權移轉登記請求權及系爭不動產買賣契約之法律關係，請求被告被
    告將坐落桃園縣蘆竹鄉○○段二０七之三七地號、地目原、面積三百一十平方公
    尺之土地辦理繼承登記後，移轉登記土地所有權全部予原告，為有理由，應予准
    許。
六、本件事證已臻明確，兩造其餘攻擊、防禦方法及所提出證據，經審酌核與判決結
    果無涉，爰不一一論列，附此陳明。
七、據上論結，原告之訴為有理由，依民事訴訟法第三百八十五條第一項前段、第七
    十八條、第八十五條第一項前段，判決如主文。
中　　　華　　　民　　　國　　九十三　　年　　　九　　　月　　二十四　　日
                                臺灣桃園地方法院民事第二庭
                                               法      官  管靜怡
右為正本係照原本作成
如對本判決上訴，須於判決送達後廿日內向本院提出上訴狀
中　　　華　　　民　　　國　　九十三　　年　　　九　　　月　　  三十　　日
                                               法院書記官  許家慧
